【裁判字號】    99,審訴,647
【裁判日期】    990429
【裁判案由】    清償借款
【裁判全文】
臺灣臺北地方法院民事判決             99年度審訴字第647號
原      告  永豐商業銀行股份有限公司
法定代理人  乙○○
訴訟代理人  甲○○
被      告  丙○○
            丁○○
上列當事人間請求清償借款事件，本院於中華民國99年4月19日
言詞辯論終結，判決如下：
    主  文
被告丙○○應給付原告新台幣貳佰柒拾貳萬零壹佰伍拾玖元及自
民國九十八年八月四日起至清償日止，按年息百分之三點一六計
算之利息，及自民國九十八年八月四日起至清償日止，按年息百
分之○點六三二計算之違約金。又如對被告丙○○之財產強制執
行無效果時，由被告丁○○給付之。
被告應連帶給付原告新台幣捌拾陸萬貳仟佰伍拾捌元及自民國
九十八年八月四日起至清償日止，按年息百分之四點四九計算之
利息，及自民國九十八年八月四日起至清償日止，按年息百分之
○點八九八計算之違約金。
被告應連帶給付原告新台幣壹拾伍萬仟玖佰壹拾元及自民國
九十八年八月四日起至清償日止，按年息百分之三點一六計算之
利息，及自民國九十八年八月四日起至清償日止，按年息百分之
○點六三二計算之違約金。
被告丙○○應給付原告新台幣壹萬捌仟佰壹拾玖元及自民國九
十八年八月四日起至清償日止，按年息百分之十五計算之利息，
及自民國九十八年八月四日起至清償日止，按年息百分之三計算
之違約金。
訴訟費用新台幣萬捌仟貳佰貳拾肆元由被告連帶負擔。
    事實及理由
一、按當事人得以合意定第一審管轄法院，但以關於由一定法律
    關係而生之訴訟為限，前項合意，應以文書證之，民事訴訟
    法第24條定有明文。本件依兩造所簽之借據約定書第13條約
    定，兩造合意以原告總行所在地之地方法院為第一審管轄法
    院，而原告總行位於「台北市中山區○○○路○段36號」，
    屬本院管轄範圍，故原告向本院提起本件訴訟，核與首揭規
    定，尚無不合，本院就本件訴訟自有管轄權，合先敘明。
二、原告主張：被告丙○○於民國91年12月9日向原告申請短期
    循環融資貸款，借款新台幣（下同）80萬元，約定借款期間
    自91年12月9日起至92年12月9日止，期滿借款人如不為反對
    續約之意思表示，並經原告同意者，得以同一內容繼續延長
    1年，約定利息按年利率15%固定計算，借款利息並於每月20
    日結算一次滾入原本，並約定自借款款日起，每1個月為1期
    ，於每月20日還款。又被告丙○○94年11月24日分別向原告
    借款3筆，(一)就借款675萬元部分，邀同被告丁○○為保證人
    ，約定借款期間自94年11月24日起至114年11月24日止，共
    分240期按期攤還，利息自貸放日起依中華郵政股份有限公
    司2年期定期儲金機動利率計算；(二)就借款225萬元及439,42
    5元部分，均邀同被告丁○○為連帶保證人，約定借款期限
    至114年11月24日及104年11月24日止，各分240期及120期按
    期攤還，利息自貸放日起，分別依原告公告之定儲利率指數
    加碼年利率2.24%機動計算及中華郵政股份有限公司2年期定
    期儲金機動利率計算。上開借款，並均約定如遲延清償者，
    即喪失期限之利益，其債務視為全部到期，除仍按上開利率
    計收利息外，逾期在6個月以內者，按上開利率10%，逾期6
    個月以上者，其超過6個月之部分，按上開利率20%加付違約
    金。詎被告丙○○就上開借款分別繳息至96年4月10日及5月
    24日止，即未依約清償，依兩造借據約定書第5條約定，本
    件借款視為全部到期，雖經原告聲請臺灣板橋地方法院拍賣
    被告丙○○之財產獲部分清償，惟尚積欠本金3,754,749元
    及如附表一、二、三所示之利息、違約金迄未清償。被告丁
    ○○就借款675萬元部分為保證人，自應於原告就被告丙○
    ○之財產強制執行而無效果時，代負清償責任。另就借款22
    5萬元及439,425元部分，被告丁○○為連帶保證人，自應負
    連帶清償責任。為此，爰依消費借貸、保證契約及連帶保證
    契約之法律關係提起本訴等語。並聲明：如主文第1、2、3
    、4項所示。
三、被告則以：對於系爭借款之借據及保證書上之簽名不爭執，
    惟被告丙○○抗辯系爭借款非其取走，係訴外人張貴鳳拿走
    ，伊曾於97年、98年間對張貴鳳提起刑事詐欺之告訴，然因
    證據不足獲不起訴處分；而被告丁○○則抗辯其與張貴鳳僅
    是作生意之鄰居，其未拿到系爭借款等語資為置辯。
四、本件原告主張之事實，已據其提出與所述相符之借據、約定
    書、保證書、放款轉帳支票傳票、短期循環融資契約暨約定
    書、臺灣板橋地方法院民事執行處強制執行金額計算書分配
    表等為證，又被告對於渠等曾於系爭借款之借據及保證書上
    簽名等事實亦不爭執，自堪認原告之主張為真實。至被告等
    雖以前詞置辯，惟按當事人主張有利於己之事實者，就其事
    實有舉證之責任，民事訴訟法第277條定有明文；經查，被
    告等僅空言抗辯系爭借款非其所借貸，並未提出任何證據以
    證其說，則揆諸上開規定，被告等前揭所辯，即屬無據，尚
    難採信。從而，原告依消費借貸及保證契約之法律關係請求
    被告等給付如主文第1、2、3、4項所示之金額，為有理由，
    應予准許。
五、從而，原告依消費借貸及保證契約之法律關係請求被告丙○
    ○給付如主文第1、4項所示之金額，並於原告對被告丙○○
    之財產強制執行無效果時，由被告丁○○給付如主文第1項
    所示之金額，及依消費借貸及連帶保證之法律關係，請求被
    告2人連帶給付如主文第2、3項所示之金額，為有理由，應
    予准許。
六、訴訟費用負擔之依據：民事訴訟法第85條第2項。
中    華    民    國    99    年     4    月    29    日
                  民事第六庭    法  官  陶亞琴
以上正本係照原本作成
如對本判決上訴，須於判決送達後20日內向本院提出上訴狀
中    華    民    國    99    年     4    月    29    日
                                書記官  曹瓊文

司法院資訊處製作；財團法人民間司法改革基金會備份。
